臺灣桃園地方法院刑事裁定　　　　　　　100年度矚訴字第3號
公　訴　人　臺灣桃園地方法院檢察署檢察官
聲 請 人即
被　　告之
選任辯護人　賴彌鼎律師
　　　　　　張百欣律師
被　　　告　曾邦賢
選任辯護人　賴彌鼎律師
　　　　　　張百欣律師
　　　　　　陳志律師
上列聲請人因被告違反貪污治罪條例等案件（100 年度矚訴字第
3號），聲請具保停止羈押，本院裁定如下：
    主  文
曾邦賢或第三人提出新臺幣參佰萬元之保證金後，准予停止羈押
，限制住居於桃園縣平鎮市○○路○ 段16號14樓、新竹縣竹東鎮
○○路20巷51弄4 號，並限制出境、出海，且不得與本案證人接
觸。
    理  由
一、本件聲請人即被告曾邦賢因違反貪污治罪條例等案件，經本
    院訊問後，認其犯罪嫌疑重大，且有刑事訴訟法第101 條第
    1 項第1 款、第2 款、第3 款之情形，有羈押之必要，於民
    國100 年2 月18日起執行羈押，並禁止接見通信在案，合先
    敘明。
二、聲請意旨略以：本案主要證人業已詰問完畢，尚未交互詰問
    之證人僅為補充或間接證據使用，或彈劾被告或證人之供述
    作用，被告已無勾串證人或湮滅證據之虞。請求以重金交保
    及限制出境出海方式確保被告不會逃亡以代羈押等語。
三、按被告及得為其輔佐之人或辯護人，得隨時具保，向法院聲
    聲請停止羈押；許可停止羈押之聲請者，得限制被告之住居
    ；法院許可停止羈押時，得命被告應遵守下列事項：... 四
    、其他經法院認為適當之事項。刑事訴訟法第110 條第1項
    、第111 條第5 項、第116條之2分別定有明文。
四、次按羈押係拘禁被告於一定處所，乃刑事訴訟強制處分方式
    中，干預被告人身自由最為嚴厲者，其目的僅止於保全證據
    及刑事訴訟程序之進行，尚不得作為預防犯罪之手段，故法
    律設有一定之要件。在形式要件上，被告依法須先經法官訊
    問，並應使用押票；在實質要件上，除被告犯罪嫌疑重大，
    有法定羈押原因外，尚須「非予羈押，顯難進行追訴、審判
    或執行」者，亦即有羈押之必要性，法院始得為羈押之處分
    ，此觀刑事訴訟法第101 條、第102 條之規定自明。所謂羈
    押之必要性，係由法院就具體個案，依職權衡酌是否有非予
    羈押顯難保全證據或難以遂行訴訟程序者為準據。而法院審
    酌被告有無羈押必要，除被告犯罪嫌疑已屬重大外，自當基
    於訴訟進行程度、犯罪性質、犯罪實際情狀及其他一切情事
    ，審慎斟酌有無上開保全目的，依職權妥適裁量，俾能兼顧
    國家刑事追訴、刑罰權之順暢執行及人權保障。換言之，被
    告縱屬犯罪嫌疑重大，且具有法定羈押原因，若依比例原則
    判斷並無羈押之必要者，自得改以其他干預被告權利較為輕
    微之強制處分，同法第101 條之2 具保、責付，第111 條第
    5 項限制住居等規定，亦即本此意旨而設。
五、經查：被告曾邦賢因違反貪污治罪條例等案件，涉犯貪污治
    罪條例第4 條第1 項第2 款藉端勒財物、第5 條第1 項第3
    款利用職務上行為收受不正利益，及同條例第5 條第1 項第
    2 款利用職務上機會詐取財物，及刑法第132 條第1 項洩漏
    國防以外應祕密等罪嫌，有起訴書所載證據可稽，犯罪嫌疑
    重大，被告本件所犯違反貪污治罪條例第4 、5 條之罪，係
    最輕本刑有期徒刑5 年以上之罪，尚有證人待交互詰問，被
    告復擁有台胞證及護照，前即因未向在職之分局申請即出境
    至大陸地區與證人劉國清等人碰面，足認有逃亡之虞。而有
    羈押之原因及必要，依刑事訴訟法第101 條第1 項第1 、2
    、3 款規定，於100 年2 月18日執行羈押。茲被告曾邦賢原
    羈押之原因雖仍繼續存在，惟仍須符合「非予羈押，顯難進
    行追訴、審判或執行者」之要件，蓋羈押係拘束刑事被告身
    體自由，並將之收押於一定處所，乃干預身體自由最大之強
    制處分，使刑事被告與家庭、社會及職業生活隔離，非特予
    其心理上造成嚴重打擊，對其名譽、信用等人格權之影響甚
    為重大，自僅能以之為保全程序之最後手段，允宜慎重從事
    （司法院釋字第392 號、第653 號、第654 號、第665 號解
    釋參照）。
六、查被告已羈押長達9 月餘之時日，本院自100 年2 月18日受
    理本案後，連續、密集進行準備、審理程序，且於100 年11
    月29日已進行證人呂昱慶詰問程序完畢，起訴書所載積極證
    據之主要證人交互詰問程序均已完結，積極證據已獲得保全
    ，雖尚有被告聲請傳喚之大量證人仍待詰問，然核均屬補強
    、彈劾性質，且縱渠倘有供述不一之情形者，法院本應就各
    相關陳述之主、客觀條件，及其他一切證據資料相互勾稽調
    查，據以判明何部分內容與事實相符，非謂供述有陳述不一
    之情事時，即遽認被告有勾串其他共同被告或證人之虞。況
    本案在檢察官偵查程序中，業已傳喚多位證人作證，且有卷
    內現存之書證、扣案證物、銀行交易往來明細等物證可資參
    佐，自得就被告或證人之供述與卷存證據資料加以比對、調
    查，予以釐清。再本案尚待詰問之證人尚多，詰問程序所需
    耗之時間冗長，而聲請證人之詰問乃被告得行使之訴訟上權
    利，在起訴證據已獲得保全之前提下，要難以被告聲請傳喚
    證人，反造成其不利益程度加劇。又本案待被告傳喚之證人
    之詰問程序進行完畢後，即可就本案進行最後審理階段，則
    於上開期間內，倘被告具保候傳再輔以限制住居、限制出境
    、出海、禁止接觸證人等強制處分，與發見真實及確保被告
    到庭接受審判等目標並不相違，堪認目前已無繼續羈押被告
    等人以保全證據之必要；再就檢察官所訴被告所犯貪污治罪
    條例等罪，均非屬暴力型犯罪，且被告現停職中，應無重覆
    再犯同一犯罪之虞。本院考量羈押終究是侵害人身自由之重
    大處分，實質上具有自由刑之色彩，應與刑罰同視，基於比
    例原則及無罪推定之考量，當存在有任何替代措施，就應該
    採取侵害較小之手段。聲請人陳明表示願以重金具保附加限
    制出境、出海以代羈押，本院認尚非不得以相當之保證金及
    以限制出境、出海及限制住居等強制處分替代羈押，以確保
    審判之進行及日後刑罰之執行。又本件被告在遭羈押前，有
    正當職業，且其所從事之工作、職務，均具有一定之社會地
    位，酌以被告在國內具有資產、其家屬亦住居於國內並設有
    戶籍，足認對被告酌定相當之保證金並限制被告之住居、出
    境及出海後，應可對被告產生強大的心理約束力，擔保被告
    之到庭，而無羈押被告之必要。並衡酌被告所犯罪名、家庭
    狀況及其資力與本案審判程度各節，准被告或第三人提出新
    台幣300 萬元之保證金後，停止羈押，限制住居於桃園縣平
    鎮市○○路○ 段16號14樓、新竹縣竹東鎮○○路20巷51弄4
    號，並限制出境、出海，並命被告應遵守：交保後不得與證
    人接觸，否則依刑事訴訟法第117 條規定，得構成再執行羈
    押之事由。於此等情形下，被告應知所約束，應無逃亡、串
    證之疑慮。應認命被告具保、限制住居及告知應遵守事項以
    替代羈押，可達於預防再犯之目的，而不具有羈押之必要性
    。
七、依刑事訴訟法第111 條、第121 條第1 項、第116 條之2 第
    4 款，裁定如主文。
中    華    民    國  100     年    12    月    7     日
                  刑事第九庭    審判長法  官   吳為平
                                      法  官   廖建傑
                                      法  官   黃俊華
以上正本證明與原本無異。
如不服本裁定，應於裁定送達後5 日內向本院提出抗告狀。
                                      書記官   張懿昀
中    華    民    國   100    年    12    月    7     日